【裁判字號】    90,台上,6036
【裁判日期】    900927
【裁判案由】    妨害自由
【裁判全文】
最高法院刑事判決                                九十年度台上字第六○三六號
    上訴人  台灣高等法院檢察署檢察官
    被  告  甲○○
右上訴人因被告妨害自由案件，不服台灣高等法院中華民國九十年六月二十九日第二
審判決（九十年度上訴字第一五四號，起訴案號：台灣板橋地方法院檢察署八十八年
度偵字第一二六一六號），提起上訴，本院判決如左：
    主  文
原判決撤銷，發回台灣高等法院。
    理  由
本件原判決以公訴意旨略稱：被告甲○○於民國八十七年十一月四日晚上十一時許，
在台北縣三重市重新橋下「全民計程車司機聯誼會」會址，夥同數名不詳姓名之成年
男子，以詐賭為由，欲押走告訴人林明輝，告訴人不從，被告等人遂圍毆告訴人成傷
（傷害部分未據告訴），再強押告訴人上車，駛往台北市○○路某一公寓四樓內，矇
住告訴人雙眼，強灌沙拉油，脅迫告訴人承認詐賭，並剝奪告訴人之行動自由。嗣因
被告等人發覺「全民計程車聯誼會」司機尾隨到來，始於翌日即五日一時三十分許，
在台北市○○路華中橋頭，將告訴人釋放，因認被告共同犯有刑法第三百零二條第一
項之罪嫌云云。經審理結果，認犯罪不能證明，因而維持第一審諭知被告無罪之判決
，駁回檢察官在第二審之上訴，固非無見。
惟查告訴人、證人之陳述有部分前後不符，或相互間有所歧異時，究竟何者為可採，
法院仍得本其自由心證予以斟酌，非謂一有不符或矛盾，即應認其全部均為不可採信
。查告訴人於警訊中指訴：「我遭被告及其他不詳姓名之不良份子共七、八人毆打後
押至青年路某一公寓四樓內，矇住其眼睛，強灌沙拉油逼我承認詐賭，嗣發現全民計
程車司機要來救我，才於翌日一時三十分在華中橋頭、萬大路口釋放我」（見他字卷
第六、七、八頁），證人傅萬德證稱「……『阿修』帶頭，與甲○○一起來到聯誼會
找『阿川』，『阿川』跟甲○○談了一會兒，不再理會，即行走開……剛好林明輝走
過來，甲○○見狀，即將林明輝拉過來，『阿修』、甲○○等人即動手毆打林明輝」
等語。在場之證人黃臥龍、陳正泰於警訊中亦指明：被告與「阿修」等人圍毆林明輝
後予以押走，「阿修」並指著聯誼會會員說：你們再過來就一起打（見他字卷第十四
、十五、二十、二十一頁），陳正泰尤證稱：其見狀後，先要會員冷靜下來，再與「
阿修」、被告洽商放人事宜，並與「阿修」至中華路二段青年公園附近公寓四樓見林
明輝臉上有傷痕，衣服濕濕，即向「阿修」言明爭議事日後再談，「阿修」即命手下
釋放林明輝（見他字卷二七－二九頁、第一審卷一一四頁、一一五頁），證人張晟枝
於警訊及審理中亦證稱：被告與「阿修」等確有毆打林明輝，再將他押去一白色轎車
後離去（見他字卷第三十二、三十三頁、第一審卷第一一四頁），其等就被害人遭毆
打、押解基本事實之供述，前後並無不符，能否以被害人與其他證人就「阿修」是否
參與犯罪，及告訴人受傷之程度，彼此所供不符，即認告訴人與相關證人之證言，均
屬不足採信，其證據之取捨，是否符合證據法則，非無研求之餘地。檢察官上訴意旨
指摘原判決不當，尚非全無理由，應認有撤銷發回更審之原因。
據上論結，應依刑事訴訟法第三百九十七條、第四百零一條，判決如主文。
中      華      民      國     九十     年      九      月    二十七    日
                              最高法院刑事第九庭
                                  審判長法官  莊  登  照
                                        法官  洪  明  輝
                                        法官  黃  一  鑫
                                        法官  魏  新  和
                                        法官  林  秀  夫
      右正本證明與原本無異
                                              書  記  官
中      華      民      國     九十     年      十      月      九      日


司法院資訊處製作；財團法人民間司法改革基金會備份。
